【裁判字號】    97,訴,653
【裁判日期】    970829
【裁判案由】    毒品危害防制條例
【裁判全文】
臺灣臺北地方法院刑事判決               97年度訴字第653號
公  訴  人  臺灣臺北地方法院檢察署檢察官
被      告  甲○○
                  （另案在臺灣臺北監獄執行中）
上列被告因毒品危害防制條例案件，經檢察官提起公訴（97年度
毒偵字第816 號），嗣被告於本院準備程序進行中就被訴事實為
有罪之陳述，經合議庭裁定改行簡式審判程序，本院判決如下：
    主  文
甲○○施用第一級毒品，累犯，處有期徒刑柒月。
    事  實
一、甲○○前於民國88年間，因違反毒品危害防制條例案件，經
    本院以88年度毒聲字第2184號裁定應送勒戒處所觀察、勒戒
    ，因有繼續施用毒品傾向，復經本院以88年度毒聲字第3083
    號裁定令入戒治處所施以強制戒治，89年11月28停止戒治，
    交付保護管束期滿，執行完畢。因於94年4 月30日凌晨零時
    許回溯96小時內某時，在不詳處所施用第二級毒品甲基安非
    他命，經本院於94年12月26日以94年度簡字第3093號判決判
    處有期徒刑3 月，嗣並確定，95年3 月6 日易科罰金執行完
    畢。
二、甲○○猶不知自我檢束，其於94年4 月30日凌晨零時許回溯
    96小時內某時，在不詳處所施用第二級毒品甲基安非他命經
    判決有罪之5 年內，復基於施用第一級毒品海洛因之犯意，
    於97年1 月25日，在其前開住處以未扣案之注射針筒注射之
    方式施用第一級毒品海洛因1 次。嗣因另案遭發布通緝，而
    為警於97年1 月26日20時許，在台北市○○街53號前查獲，
    經採集尿液送驗結果，嗎啡類呈陽性反應，始悉上情。
三、案經台北市政府警察局萬華分局報請台灣台北地方法院檢察
    署檢察官偵查起訴。本院因被告為有罪陳述，裁定依簡式審
    判程序審理。
    理  由
一、前開事實，已據被告甲○○於本院行準備程序及審理時坦承
    不諱，而被告於97年1 月26日20時許經警查獲後採集之尿液
    經送鑑定，確呈嗎啡類陽性反應，有台灣尖端先進生技醫藥
    股份有限公司97年2 月4 日之濫用藥物檢驗報告在卷可稽，
    顯見被告前開自白與事實相符，應可採信。本件事證明確，
    被告前開犯行，堪以認定。
二、按92年7 月9 日新修正之毒品危害防制條例刪除二犯及三犯
    之規定，一改修法前繁雜之處遇程序，僅將施用毒品者簡化
    區分為初犯、再犯，並認施用毒品者係屬病患性犯人，以觀
    察、勒戒戒除其身癮，並以強制戒治去除其心癮。經觀察、
    勒戒或強制戒治執行完畢釋放後，若係5 年後再犯該條例第
    10條施用毒品罪者，與同條例第20條第1 項、第2 項關於「
    初犯」之處理方式相同，檢察官應先聲請法院裁定令被告入
    勒戒處所觀察、勒戒，並視有無繼續施用毒品傾向，決定應
    予釋放、為不起訴之處分，或應聲請法院裁定令入勒戒處所
    強制戒治；若係5 年內「再犯」同條例第10條施用毒品罪者
    ，依同條例第23條第2 項規定，檢察官則應依法追訴。觀諸
    該條例第20條第3 項之修正理由：「觀察、勒戒或強制戒治
    5 年後再犯者，顯見前所實施之觀察、勒戒或強制戒治已足
    以遮斷其施用毒品之癮，為期自新及協助其戒除毒癮，對此
    5 年後再犯者，爰明定仍適用初犯之規定，先經觀察、勒戒
    、強制戒治之程序。」及同條例第23條第2 項之修正理由：
    「為配合簡化施用毒品犯之刑事處遇程序，並鑑於經觀察、
    勒戒或強制戒治執行完畢釋放後5 年內再犯者，其再犯率甚
    高，原據以實施之觀察、勒戒及強制戒治既已無法收其實效
    ，自應施以刑事處遇。」顯然如施用毒品者係前經觀察、勒
    戒或強制戒治等治療程序執行完畢5 年後，始再施用毒品之
    「初犯」，因前所執行之觀察、勒戒或強制戒治已足收戒除
    毒癮之效，自應重新執行觀察、勒戒或強制戒治等治療程序
    ，並於治療程序執行完畢後，由檢察官為不起訴處分，毋庸
    對之追訴處罰；反之，在「再犯」之情形，因其先前所為治
    療程序顯未能收戒斷毒癮之效，且考量施用毒品者之再犯率
    偏高，乃簡化其刑事處遇程序，而逕予追訴處罰，不再施以
    治療程序。參酌上開立法理由，修正毒品危害防制條例就施
    用毒品者，祇於「初犯」及「5 年後再犯」二種情形，有其
    追訴條件之限制，即須於初犯經觀察、勒戒或強制戒治釋放
    後，5 年內均無施用毒品之行為，始能認其前所實施之觀察
    、勒戒或強制戒治已足遮斷毒癮，而得於5 年後再犯時，再
    予適用初犯之規定，重行觀察、勒戒等程序。倘5 年內已經
    再犯，被依法追訴處罰，縱其第3 次（或第3 次以上）施用
    毒品之時間在初犯釋放5 年以後，即與「5 年後再犯」之情
    形有別，且因已於「5 年內再犯」，顯見其再犯率甚高，原
    實施觀察、勒戒或強制戒治，已無法收其實效，而無5 年戒
    斷期之存在，自無再經觀察、勒戒及強制戒治之必要，應由
    檢察官逕行起訴，始符新法修正之本旨（最高法院95年度台
    非字第59號、95年度台上字第517 號、第1071號判決意旨及
    該院95年第7 次刑庭會議決定意旨參照）。本院查，被告甲
    ○○前於88年間，因違反毒品危害防制條例案件，經本院以
    88年度毒聲字第2184號裁定應送勒戒處所觀察、勒戒，因有
    繼續施用毒品傾向，復經本院以88年度毒聲字第3083號裁定
    令入戒治處所施以強制戒治，89年11月28停止戒治，交付保
    護管束期滿，執行完畢。因於94年4 月30日凌晨零時許回溯
    96小時內某時，在不詳處所施用第二級毒品甲基安非他命，
    經本院於94年12月26日以94年度簡字第3093號判決判處有期
    徒刑3 月，嗣並確定，95年3 月6 日易科罰金執行完畢，除
    已如前述外，尚有台灣台北地方法院檢察署89年戒毒偵字第
    336 號不起訴處分書、本院94年度簡字第3093號判決網路擷
    取本在卷可佐。惟被告既曾於前揭強制戒治處分執行完畢後
    5 年內（即94年間）再犯上開施用毒品之罪，且經法院判處
    罪刑確定，顯見其再犯率甚高，原實施觀察、勒戒、強制戒
    治，已無法收其實效，而無5 年戒斷期之存在，參照前述意
    旨，被告另犯本件施用第一級毒品海洛因之犯行，已無再施
    以觀察、勒戒及強制戒治之必要，附此說明。
三、論罪科刑的理由：
（一）核被告甲○○所為，係犯毒品危害防制條例第10條第1 項
      施用第一級毒品海洛因罪，其持有第一級毒品海洛因為施
      用第一級毒品海洛因之階段行為，不另論罪。
（二）被告於94年間，因違反毒品危害防制條例案件，經本院於
      94年12月26日以94年度簡字第3093號判決判處有期徒刑3
      月，嗣並確定，95年3 月6 日易科罰金執行完畢，已如前
      述，其於5 年之內故意再犯本件有期徒刑以上之罪，核屬
      累犯，爰依刑法第47條第1 項之規定，加重其本刑至2 分
      之1 。
（三）爰審酌被告因施用毒品，經過觀察勒戒、強制戒治及刑罰
      執行，抗拒毒品之意志力薄弱，施用毒品所生自我戕害之
      結果、犯罪後於本院準備程序及審理中尚能坦承犯行而態
      度良好等一切情狀，量處如主文所示之刑。
據上論斷，應依刑事訴訟法273 條之1 第1 項、第299 條第1 項
前段，毒品危害防制條例第10條第1 項，刑法第11條前段、第47
條第1 項，判決如主文。
本案經檢察官張友寧到庭執行職務。
中    華    民    國    97    年    8     月    29    日
                  刑事第十六庭  法  官  蔡守訓
上正本證明與原本無異。
如不服本判決，應於判決送達後10日內向本院提出上訴狀 (應抄
附繕本)。
                                書記官  許婉如
中    華    民    國    97    年    8     月    29    日
附錄法條：
毒品危害防制條例第10條
施用第一級毒品者，處 6 月以上 5 年以下有期徒刑。
施用第二級毒品者，處 3 年以下有期徒刑。


司法院資訊處製作；財團法人民間司法改革基金會備份。
